臺灣桃園地方法院民事裁定
110年度消債清字第145號
聲  請  人  
即  債務人  謝睫眙即謝芳怡

上列聲請人因消費者債務清理條例事件，聲請清算，本院裁定如
下：
    主  文
債務人甲○○○○○○自民國111年1月7日下午5時起開始清算程序。
命司法事務官進行本件清算程序。
    理  由
一、按債務人不能清償債務或有不能清償之虞者，得依本條例所
    定更生或清算程序，清理其債務；債務人於法院裁定開始更
    生程序或許可和解或宣告破產前，得向法院聲請清算；債務
    人對於金融機構負債務者，在聲請更生或清算前，應向最大
    債權金融機構請求協商債務清償方案，或向其住、居所地之
    法院或鄉、鎮、市、區調解委員會聲請債務清理之調解，消
    費者債務清理條例（下稱消債條例）第3條、第80條前段、
    第151條第1項定有明文。又按法院開始清算程序之裁定，應
    載明其年、月、日、時，並即時發生效力；法院裁定開始更
    生或清算程序後，得命司法事務官進行更生或清算程序，消
    債條例第83條第1項、第16條第1項前段亦有規定。
二、聲請意旨略以：聲請人現任職於佳群人力資源有限公司，每
    月薪資約新臺幣（下同）2 萬4,000 元，名下除有5 份保單
    以外，無其他財產，債務總額為80萬5,123元，復未經法院
    裁定開始更生程序或許可和解或宣告破產。雖聲請人曾於民
    國95年間與最大債權銀行即澳盛(台灣)商業銀行股份有限公
    司（下稱澳盛銀行）協商成立，惟因聲請人尚須扶養未成年
    子女，致無力負擔協商還款金額，實因不可歸責於己之事由
    毀諾，爰聲請清算等語。
三、經查：
    ㈠關於前置協商之要件：
　　1.按協商或調解成立者，債務人不得聲請更生或清算。但因
      不可歸責於己之事由，致履行有困難者，不在此限。本條
      例施行前，債務人依金融主管機關協調成立之中華民國銀
      行公會會員，辦理消費金融案件無擔保債務協商機制與金
      融機構成立之協商，準用前2項之規定，消債條例第151條
      第7項、第9項定有明文。
    2.聲請人曾於95年間依消費金融協商機制與最大債權銀行澳
      盛銀行協商成立，約定每月還款約1 萬1,000 元，惟聲請
      人尚須扶養剛出生之未成年子女而收入不穩定，致無力負
      擔協商還款金額之事實，有聲請人提出之戶籍謄本、110 
      年11 月19日陳報狀可憑（見本院卷第99、165頁），且核
      與聲請人提出之勞工保險異動查詢結果所載（見本院卷第
      175頁），聲請人於95年至97年間頻繁變更工作，前後就
      任10間不同公司，且任職時間短僅1日，長則未逾5個月，
      平均薪資約2萬元收入之情大略相符。應認聲請人乃因不
      歸責於己之事由始毀諾，故本件聲請仍合乎上開法律之規
      定。
    3.聲請人復於110 年4 月間向桃園市中壢區公所調解委員會
      聲請調解，因最大債權銀行未派員參加且未提出還款方案
      ，而與最大債權銀行調解不成立等情，有桃園市中壢區調
      解委員會調解不成立證明書附卷可按（見本卷第35頁）
      ，堪可採認。 
　　㈡關於聲請人之債務總額：聲請人雖陳報其債務總額為80萬5
      ,213元（見本院卷第25至27頁），然依債權人之陳報（見
      本院卷第127至163頁），實為135萬2,778元（計算式：8,
      834元＋40萬2,950元＋49萬2,835元＋44萬8,159元＝135萬2,7
      78元），均為無擔保債務，本院認應以該金額為其債務總
      額。
　　㈢關於聲請人之財產及收入：聲請人除有5份保單以外，無其
      他財產，有聲請人提出之全國財產稅總歸戶財產查詢清單
      、存簿影本、中華民國人壽保險商業同業公會保險業通報
      作業資訊系統資料查詢結果表、國泰人壽保單帳戶價值一
      覽表、南山人壽保單價值準備金一覽表、台灣人壽有效保
      單資料表、康健人壽保單內容及帳戶價值資料在卷可佐（
      見本院卷第37至67、191至193、197至199頁）；就收入部
      分，聲請人稱現任職於佳群人力資源有限公司，每月薪資
      約2萬4,000元，此與聲請人提供之108及109年度綜合所得
      稅各類所得資料清單、薪資明細表、勞工保險被保險人投
      保資料表大致相符（見本院卷第69至77頁），且本院查無
      聲請人其他收入資料，堪認聲請人所陳應屬實在，本院認
      以2萬4,000元列計其每月收入為適當。
　　㈣關於聲請人之必要支出：聲請人陳報其每月必要生活費用
      為2萬2,280元（包括：房租3,000元、水電瓦斯費700元、
      電話費700元、膳食費8,500元、交通費500元、勞健保費2
      ,280元、雜費1,600元、2名未成年子女扶養費5,000元）
      ，業據提出房屋租賃契約書、水電瓦斯費繳費憑證、電信
      服務費通知單、保費繳款證明書、新明國小及國中繳費收
      據、油資電子發票證明聯、戶籍謄本、聲請人未成年子女
      之全國財產稅總歸戶財產查詢清單、108及109年度綜合所
      得稅各類所得資料清單等件附卷可考（見本院卷第79至10
      1、179至189頁）。其中聲請人之未成年子女名下無財產
      ，且尚在就學中，自應受其父母扶養。本院再審酌桃園市
      110 年度平均每人每月最低生活費、聲請人之經濟及上開
      家庭狀況等情，認聲請人陳報之金額尚屬適當，是聲請人
      每月必要生活費用應以2萬2,280元列計。
　　㈤聲請人現每月所得收入約為2萬4,000元，扣除其必要支出2
      萬2,280元後，剩餘1,720元（計算式：2萬4,000元－2萬2,
      280元＝1,720元）。而聲請人現年41歲（69年次），距勞
      工強制退休年齡（65歲），尚約24年，是審酌聲請人目前
      之收支狀況，及積欠債務之利息或違約金仍在增加中等情
      況，堪認聲請人之收入及財產狀況，有藉助清算制度調整
      其與債權人間權利義務關係之必要，自應許聲請人得藉由
      清算程序清理債務。
四、綜上所述，聲請人係消費者，已達不能清償債務之程度，經
    消費者債務清理調解不成立，足堪認定無誤。此外，本件復
    查無消債條例第6 條第3 項、第8 條或第82條第2 項所定應
    駁回清算聲請之事由。從而，本件聲請，於法有據，應予准
    許，並依同條例第16條第1 項規定，命司法事務官進行清算
    程序。
五、末本院雖裁定准許開始清算程序，俾使聲請人得以重建經濟
    生活，惟本裁定不生免責效力，聲請人所負債務並非當然免
    除，仍應由本院斟酌消債條例第132 條至第135 條等規定，
    決定是否准予免責，如本院最終未准聲請人免責，聲請人就
    其所負債務仍應負清償之責，附此敘明。
中　　華　　民　　國　　111 　年　　1 　　月　　7 　　日
                民事第二庭    法　　官  張震武
上為正本係照原本作成。
本件裁定不得抗告。
本裁定已業於111年1月7日下午5時整公告。 
中　　華　　民　　國　　111 　年　　1 　　月　　7 　　日
                              書 記 官  陳𥴡濤